【裁判字號】    99,中簡上,443
【裁判日期】    990728
【裁判案由】    妨害名譽
【裁判全文】
臺灣臺中地方法院刑事判決           99年度中簡上字第443號
上  訴  人
即  被  告  己○○
上列上訴人即被告因妨害名譽案件，不服本院99年度中簡字第
658號中華民國99年3月31日第一審簡易判決（偵查案號：臺灣臺
中地方法院檢察署99年度偵字第1163號），提起上訴，本院判決
如下：
    主    文
上訴駁回。
    犯罪事實及理由
一、犯罪事實：己○○與乙○○、甲○○、丁○○、戊○○、丙○○（聲請簡易判決處刑書漏載丙○○）等人因社區管理委
    員會之問題，素有嫌隙，嗣己○○於民國98年11月15日下午
    某時許，在臺中市○區○○○街「廣三大時代社區」廣場召
    開第11屆區分所有權人會議擔任主席時，因不滿乙○○等人
    在場以錄影蒐證，基於公然侮辱之犯意，在不特定多數人得
    以共見共聞之公然狀態下，以言詞指稱：「我在這裡再次呼
    籲這個社區的住戶要記得，這個穿紅條的叫做乙○○，乙○○隔壁的叫做甲○○，這都是一份子，站在我前面這一個叫
    做丁○○，屁股向我這個叫做戊○○，站在我右手邊這個穿
    黑衣服這個叫做丙○○，在此我要和大家拜託，給住戶拜託
    千萬千萬對他們講話要有禮貌，不要罵他們，他們有習慣帶
    錄影機和錄音機，會錄下來，他們如果要和你們兇，你就和
    他們說我沒有與趣跟你說話…結果我們研究，終究有一個答
    案『大頭病』，沒有當委員很難過，應該是這樣而已」等語
    ，足以貶抑他人社會評價之字眼，辱罵辱罵乙○○、甲○○
    、丁○○、戊○○、丙○○等人。案經乙○○、甲○○、丁○○、戊○○、丙○○等人訴由臺灣臺中地方法院檢察署偵
    查後聲請簡易判決處刑。
二、認定犯罪事實所憑之證據及理由：
  (一)上訴人即被告（下稱被告）上訴意旨略以：被告當時擔任主
    席，只略述提起「大頭病」、「沒做管理委員會很難過」等
    語，敘述同時，告訴人5人均手持攝影器材持續在會議現場
    拍攝實況，沒有抗議，沒有反對，更沒有表示任何異議，更
    無羞愧表情，且一般論及他人得「大頭病」是指人熱衷於政
    治選舉，非批評，污衊他人，故原審判決有誤，且被告已與
    告訴人就先前糾紛部分達成大和解協議，被告已依協議撤回
    全部民、刑事案件，惟告訴人卻違反協議未撤回，有欠誠信
    原則云云。
  (二)經查；被告於偵查及本院審理中均已坦承確有於98年11月15
    日下午，在臺中市○區○○○街「廣三大時代社區」廣場召
    開第11屆區分所有權人會議擔任主席時，表示前揭犯罪事實
    實之言論，並有被告所提出之譯文可證，核與告訴人5人提
    出刑事告訴狀後所附之譯之文均大致相符，並有錄影光碟在
    卷可憑。
  (三)按刑法第309條所規定「侮辱」，係指直接對人詈罵、嘲笑
    或其他表示足以貶損他人評價之意思，此應就案情整體，顧
    及行為人的年齡、教育程度、職業、與被害人之關係、行為
    地之方言或用詞習慣等事項為判斷。本件被告在不特定之多
    數人參加之區分所有權人會議之正式公開場合，明白表示：
    我在這裡再次呼籲這個社區的住戶要記得，這個穿紅條的叫
    做乙○○，乙○○隔壁的叫做甲○○，這都是一份子，站在
    我前面這一個叫做丁○○，屁股向我這個叫做戊○○，站在
    我右手邊這個穿黑衣服這個叫做丙○○，在此我要和大家拜
    託，給住戶拜託千萬千萬對他們講話要有禮貌，不要罵他們
    ，他們有習慣帶錄影機和錄音機，會錄下來，他們如果要和
    你們兇，你就和他們說我沒有與趣跟你說話等語，其後再表
    示：結果我們研究，終究有一個答案「大頭病」，沒有當委
    員很難過，應該是這樣而已等語，顯係以使人難堪為目的之
    言語，其意義已表示不屑、輕蔑；又於公開場合對人說某人
    有「大頭病」，表示告訴人之主觀性格，即有公開貶抑他人
    人格之意涵，足以對於個人在社會上所保持之人格及地位，
    達貶損其評價之程度；且被告對告訴人所為之輕蔑表示，已
    足使告訴人等人在精神上、心理上感受到難堪，亦不因告訴
    人未當場表示抗議等而有所不同。是被告所為，依據社會通
    念，顯屬侮辱之言語甚明，據此，被告之上開公然侮辱犯行
    ，洵堪認定。又被告雖表示已與告訴人達成和解云云，惟此
    為到庭之告訴人所否認，附此敘明。
三、論罪科刑理由：
  (一)核被告所為，係犯刑法第309條第1項之公然侮辱罪。被告以
    一言詞陳述侮辱告訴人乙○○、甲○○、丁○○、戊○○、
    丙○○等人之行為，侵害數告訴人之人格法益，係一行為觸
    犯數罪名，為想像競合犯，應依刑法第55條之規定從一重處
    斷。又聲請簡易判決處刑書雖漏載被告所為公然侮辱之言詞
    亦包括告訴人丙○○部分，然此部分與本院前開認定關於被
    告公然侮辱告訴人乙○○、甲○○、丁○○、戊○○有罪部
    分，有想像競合犯之裁判上一罪關係，為起訴效力所及，本
    院自應併予審理，附此敘明。
  (二)原審判決適用刑事訴訟法第449條第1項前段、第454條第1項
    ，刑法第309條第1項、第55條、第41條第1項前段，刑法施
    行法第1條之1第1項、第2項前段，並審酌被告與告訴人間，
    平時即因社區事務素常發生爭執，其本次於區分所有權人會
    議為公然侮辱犯行，侵害告訴人等人之人格法益，及其行為
    方式，並犯後否認犯行等一切情狀，量處拘役15日，並諭知
    易科罰金之折算標準，其認定事實及適用法律並無違誤，量
    刑已屬謹慎相當，且查無其他加重或減免其刑之情事，亦難
    謂原審量刑有何違法失當之處。被告以上詞對原判決提起上
    訴，其上訴並無理由，應予駁回。
四、應適用之法條：刑事訴訟法第455條之1第1項、第3項、第
    368條。
本案經檢察官謝志遠到庭執行職務
中    華    民    國    99    年    7     月    28    日
          刑事第十六庭    審判長法  官  巫淑芳
                                法  官  劉麗瑛
                                法  官  黃建都
以上正本證明與原本無異。
本件不得上訴。
                                書記官  賴玉真
中    華    民    國    99    年    7     月    28    日

司法院資訊處製作；財團法人民間司法改革基金會備份。
